臺灣臺中地方法院刑事判決　　　　　　　96年度交訴字第21號
公　訴　人　臺灣臺中地方法院檢察署檢察官
被　　　告　丑○○
　　　　　　丁○○
　　　　　　子○○
上列被告等因公共危險案件，經檢察官提起公訴（九十五年度偵
字第三○七八號），本院判決如下：
    主    文
丑○○共同於道路上集體超速、逆向行駛、闖紅燈、占據車道甩
尾競技之方法，致生往來之危險，處有期徒刑伍月，如易科罰金
，以佰元折算壹日。
丁○○、子○○無罪。
    犯罪事實
一、丑○○駕駛車牌號碼一○八○－ＫＺ號（其中一○部分以白
    色膠帶貼附）之喜美廠牌三門車型之自用小客車，張美琪駕
    駛車牌號碼Ｂ七－二三六六號自用小客車，搭載有犯意聯絡
    之前開車輛車主癸○○，己○○駕駛車牌號碼三三六○－Ｈ
    Ｕ自用小客車，甲○○駕駛車牌號碼Ａ二－八一一二號自用
    小客車，乙○○駕駛車牌號碼六Ｖ－五八八七號自用小客車
    ，丙○○駕駛車牌號碼三Ｂ－四八二○號自用小客車，戊○○駕駛車牌號碼五Ｒ－四八一○號自用小客車（陳慧英、己○○、甲○○、乙○○、丙○○、戊○○部分，經本院以九
    十六年度交簡字第四五號各判處有期徒刑三月）等及其他車
    牌號碼不詳之自用小客車十數部，於民國九十四年五月八日
    三時至四時許，共同基於超速、逆向行駛、闖紅燈、甩尾競
    技等方式，致生往來車輛危險之犯意聯絡，形成飆車隊伍，
    在臺中市○○區○○路、市○路○○○路、同市南屯區○○○街、惠中路、五權西路、文心路、同市○區○○路、建國
    北路、德富路等路段，以變速、逆向、闖紅燈、占據快慢車
    道甩尾競技等方式行駛，致生該路段行人、車輛往來之危險
    。嗣於同日四時許經防飆勤務員警沿路錄影蒐證查獲。
二、案經臺中市警察局第六分局報告臺灣臺中地方法院檢察署檢
    察官偵查起訴。
    理    由
一、訊據被告丑○○固坦承確有車牌號碼一○八○－ＫＺ號之喜
    美廠牌三門車型之黑色自用小客車之事實，惟矢口否認有何
    以車隊集體超速、闖紅燈、逆向行駛、佔據道路甩尾致生公
    共危險之犯行，辯稱：伊所有之車牌號碼一○八○－ＫＺ號
    自用小客車，前因改裝致故障無法行駛，九十四年五月八日
    該車均在車庫內云云。惟查：
    九十四年五月八日三時至四時許，車牌號碼一○八○－ＫＺ
    號（其中一○部分以白色膠帶貼附）之喜美廠牌三門車型之
    自用小客車與車牌號碼Ｂ七－二三六六號、三三六○－ＨＵ
    、Ａ二－八一一二號、六Ｖ－五八八七號、三Ｂ－四八二○
    號、五Ｒ－四八一○號等自用小客車，集結在臺中市○○區
    ○○路、市○路○○○路、同市南屯區○○○街、惠中路、
    五權西路、文心路、同市○區○○路、建國北路、德富路等
    路段，以超速、逆向行駛、闖紅燈、占據道路甩尾競技等方
    式行駛等情，業據證人即當日尾隨拍攝蒐證錄影之員警壬○○於本院審理時證述明確，復經本院勘驗前開錄影之蒐證光
    錄無訛。又前開貼附白色膠帶僅露出八○－ＫＺ車牌號碼之
    黑色自用小客車，曾多次出現在前開蒐證光碟之錄影畫面內
    ，將錄影畫面於七分四十二秒定格後，以肉眼即可看出前開
    自用小客車車牌以白色膠帶貼附之位置，露出「一○」字樣
    ，業經本院當庭勘驗前開錄影蒐證光碟，製有勘驗筆錄在卷
    足參。再參酌證人即員警壬○○係以警用車牌查詢系統過濾
    車牌號碼後四碼為八○－ＫＺ之所有車輛，僅有一○八○－
    ＫＺ車籍資料之車輛廠牌、型式、顏色與當日蒐證之＊＊八
    ○－ＫＺ號之車輛廠牌、型式、顏色相符，亦據證人壬○○
    於本院審理時證述明確，復有車籍作業系統－集中查詢基本
    詳細資料在卷可參。再參以，以膠帶貼附之目的在於隱匿車
    牌號碼，苟該車牌係遭偽造，即已達隱匿真正車輛之目的，
    衡情即無庸再以膠帶貼附車牌，以隱匿車牌號碼，故遭貼附
    之車牌，應係真正之車牌。準此，足認當日參與車隊集結，
    集體超速、闖越紅燈、逆向行駛，並佔據道路甩尾競技之車
    輛應係車牌號碼一○八○－ＫＺ號自用小客車，而該車係被
    告丑○○所有亦據被告丑○○供承在卷，並有前開車輛之車
    車籍作業系統－集中查詢基本詳細資料在卷可查。是以，被
    告丑○○前開犯行，應堪認定。被告廖國案雖以前揭詞情置
    辯，並舉證人辛○○以實其說，惟證人辛○○並無法明確指
    出，其所證看到被告丑○○所有之車輛因故障在停在被告丑
    ○○家中車庫之確切日期、時間，且被告丑○○所有之車牌
    號碼一○八○－ＫＺ號自用小客車，確有出現在前開時、地
    與其他車輛集結，而共同為前開危險之駕駛行為，已如前述
    ，故證人辛○○所證，尚不足以為被告丑○○有利之認定。
    故被告丑○○所辯：九十四年五月八日其所有之前開車輛故
    障，無法行駛，係停放在家中云云，應無足採。綜上所述，
    本案事證明確，被告丑○○前開犯行，應堪認定。
二、按被告行為後，刑法第二條第一項業於九十四年二月二日以
    華總一義字第○九四○○○一四九○一號令修正公布，並自
    九十五年七月一日起施行；修正後刑法第二條第一項規定，
    已將新舊法律適用之「從新從輕」原則，改採「從舊從輕」
    原則，而此規定僅係規範行為後法律變更所生新舊法律比較
    適用之準據法，並非實體刑罰法律，自不生行為後法律變更
    之比較適用之問題，應逕行適用新法第二條第一項之規定，
    為「從舊從輕」之比較。刑法第一百八十五條第一項之公共
    危罪之罰金刑部分，法定刑原為得科五百元以下罰金，依罰
    金罰鍰提高標準條例第一條前段之規定提高為十倍，提高結
    果為得科銀元五千元以下罰金。而依修正後刑法施行法第一
    條之一規定：「（第一項）中華民國九十四年一月七日刑法
    修正施行後，刑法分則編所定罰金之貨幣單位為新臺幣。（
    第二項）九十四年一月七日刑法修正時，刑法分則編未修正
    之條文定有罰金者，自九十四年一月七日刑法修正施行後，
    就其所定數額提高為三十倍。但七十二年六月二十六日至九
    十四年一月七日新增或修正之條文，就其所定數額提高為三
    倍」，及刑法第三十三條第五款修正為：「主刑之種類如下
    ：五、罰金：新臺幣一千元以上，以百元計算之」等規定觀
    之，依修正後之法律，刑法第一百八十五條第一項之公共危
    險罪所得科處之罰金刑最高額為新臺幣一萬五千元、最低額
    為新臺幣一千元，然依被告丑○○行為時即修正前刑法第三
    十三條第五款規定之罰金最低額銀元一元，並提高十倍計算
    ，前開罰金刑，最高額為銀元五千元，最低額為銀元十元，
    若乘以三倍而換算為新臺幣，最高額雖與新法同為新臺幣一
    萬五千元，然最低額僅為新臺幣三十元。因此，比較上述修
    正前、後之刑罰法律，自以被告丑○○行為時即修正前關於
    科處罰金刑之法律較有利於被告丑○○。按刑法第一百八十
    五條第一項之公共危險罪，所謂致生往來之危險，只須發生
    危險為已足，不以發生實害為必要，而被告丑○○駕駛自用
    小客車，與其他約數十部汽車，集體超速、逆向行駛、闖紅
    燈、占據車道甩尾競技足以影響路人及參與交通之公眾往來
    之安全，核被告丑○○所為，係犯刑法第一百八十五條第一
    項之公共危險罪。被告與案外人張美琪（駕駛車牌號碼Ｂ七
    －二三六六號自用小客車），同案被告癸○○（車牌號碼Ｂ
    七－二三六六號自用小客車主癸○○，由張美琪搭載）、己○○（駕駛車牌號碼三三六○－ＨＵ自用小客車）、甲○○
    （駕駛車牌號碼Ａ二－八一一二號自用小客車）、乙○○（
    駕駛車牌號碼六Ｖ－五八八七號自用小客車）、丙○○（駕
    駛車牌號碼三Ｂ－四八二○號自用小客車）、戊○○（駕駛
    車牌號碼五Ｒ－四八一○號自用小客車）及駕駛其他車牌號
    碼不詳之自用小客車之人，就前開犯行有犯意聯絡、行為分
    擔，為共同正犯（刑法第二十八條僅係文字之修正，不生新
    舊法比較之問題，應逕行適用新法，附此敘明）。爰審酌被
    告丑○○曾因公共危險案（亦係飆車），經法院判處拘役五
    十日，有臺灣高等法院被告前案紀錄表一份在卷可查，其仍
    駕駛前開自用小客車參與飆車競速之行列，而以集體超速、
    逆向行駛、闖紅燈、占據車道甩尾競技等方式行駛，危害社
    會秩序及影響民眾居住安寧等一切情狀，爰量處如主文所示
    之刑，並依修正前刑法第四十一條第一項前段諭知易科罰金
    之折算標準。（按被告行為後，刑法第四十一條第一項前段
    業於九十四年二月二日以華總一義字第○九四○○○一四九
    ○一號令修正公布，於九十五年七月一日施行，修正前刑法
    第四十一條第一項前段規定：「犯最重本刑為五年以下有期
    徒刑以下之刑之罪，而受六個月以下有期徒刑或拘役之宣告
    ，因身體、教育、職業、家庭之關係或其他正當事由，執行
    顯有困難者，得以一元以上三元以下（按指銀元）折算一日
    ，易科罰金。」，又被告行為時之易科罰金折算標準，修正
    前罰金罰鍰提高標準條例第二條前段（現已刪除）規定，就
    其原定數額提高為一百倍折算一日，則本件被告行為時之易
    科罰金折算標準，應以銀元三百元折算一日，經折算為新臺
    幣後，應以新臺幣九百元折算為一日。惟修正後之刑法第四
    十一條第一項前段則規定：「犯最重本刑為五年以下有期徒
    刑以下之刑之罪，而受六個月以下有期徒刑或拘役之宣告者
    ，得以新臺幣一千元、二千元或三千元折算一日，易科罰金
    。」比較修正前後之易科罰金折算標準，以九十五年七月一
    日修正公布施行前之規定，較有利於行為人；另按定易科罰
    金之折算標準，係屬科刑規範事項，非屬最高法院九十五年
    五月二十三日九十五年第八次刑庭會議決議第一、（四）則
    所定，應綜合比較新舊法結果，一體適用之罪刑部分《如：
    共犯、未遂犯、想像競合犯、牽連犯、連續犯、結合犯，以
    及累犯加重、自首減輕暨其他法定加減原因（如身分加減）
    與加減例等》，故其即無與之綜合比較之適用，附此敘明。
    ）。
三、公訴意旨略以：被告子○○駕駛車牌號碼九三七六－ＨＸ號
    自用小客車，被告丁○○駕駛車牌號碼九一○五－ＧＢ號自
    用小客車，亦共同與被告丑○○駕駛車牌號碼一○八○－Ｋ
    Ｚ號（其中一○部分以白色膠帶貼附），案外人張美琪（起
    訴書誤為同案被告癸○○）駕駛車牌號碼Ｂ七－二三六六號
    自用小客車，同案被告己○○駕駛車牌號碼三三六○－ＨＵ
    自用小客車，同案被告甲○○駕駛車牌號碼Ａ二－八一一二
    號自用小客車，同案被告乙○○駕駛車牌號碼六Ｖ－五八八
    七號自用小客車，同案被告丙○○駕駛車牌號碼三Ｂ－四八
    二○號自用小客車，同案被告戊○○駕駛車牌號碼五Ｒ－四
    八一○號自用小客車，於九十四年五月八日三時至四時許，
　　共同基於變速、逆向、闖紅燈、甩尾競技等方式，致生往來
  　車輛危險之犯意聯絡，形成飆車隊伍，在臺中市○○區○○
    路、市○路○○○路、同市南屯區○○○街、惠中路、五權
    西路、文心路、同市○區○○路、建國北路、德富路等路段
    ，以變速、逆向、闖紅燈、甩尾競技等方式行駛，佔據快慢
    車道，致生該路段行人、車輛往來之危險，因認被告子○○
    、丁○○亦共同涉犯刑法一百八十五條第一項之公共危險罪
    。按犯罪事實應依證據認定之，無證據不得認定犯罪事實，
    又不能證明被告犯罪者，應諭知無罪之判決，刑事訴訟法第
    一百五十四條第二項及第三百零一條第一項分別定有明文。
    次按刑事訴訟法上所謂認定犯罪事實之證據，係指足以認定
    被告確有犯罪行為之積極證據而言；如未能發現相當證據或
    證據不足以證明，自不能以推測或擬制之方法，以為裁判基
    礎（最高法院二十九年上字第三一○五號、四十年台上字第
    八十六號判例參照）。又檢察官就被告犯罪事實，應負舉證
    責任，並指出證明之方法，刑事訴訟法第一百六十一條第一
    項定有明文。因此，檢察官對於起訴之犯罪事實，應負提出
    證據及說服之實質舉證責任。倘其所提出之證據，不足為被
    告有罪之積極證明，或其指出證明之方法，無從說服法院以
    形成被告有罪之心證，基於無罪推定之原則，自應為被告無
    罪判決之諭知（最高法院九十二年台上字第一二八號判例參
    照）。公訴意旨認被告子○○、丁○○涉犯公共危險罪嫌，
    無非係被告丑○○等多人駕車，形成車隊同時同地集體變速
    飆車，逆向行駛、闖紅燈及占據快慢車道，顯已使該路段人
    車往來危險，而依證人壬○○等人所拍攝之蒐證光碟內，確
    有被告子○○、丁○○所駕駛之前開車輛闖紅燈之事實為其
    論據之基礎。惟經本院勘驗前開蒐證光碟之結果，被告子○○、丁○○所駕駛車牌號碼九三七六－ＨＸ號、九一○五－
    ＧＢ號自用小客車，僅分別於蒐證光碟內之一分十秒、一分
    十三秒闖紅燈時出現過一次，復即未再見到前開自用小客車
    ，此有本院之勘驗筆錄在卷可參，而證人即當日蒐證之員警
    壬○○亦證述：（當時注意到車牌號碼九三七六－ＨＸ號、
    九一○五－ＧＢ號自用小客車幾次？）對於前開車牌號碼九
    三七六－ＨＸ號、九一○五－ＧＢ號自用小客車並無特別印
    象等語。依前述刑事舉證分配之法則，對構成犯罪之事實，
    應由檢察官負舉證責任，檢察官若不能盡此舉證義務，被告
    亦無舉反證證明之必要。故本案被告是否構成犯罪，必須由
    公訴人舉證證明被告子○○、丁○○確有上開公訴人所指公
    共危險之犯行，並使本院達到「無合理懷疑」之確信心證程
    度（最高法院七十六年臺上字第四九八六號判例參照）。然
    公訴人提出之前開證據，僅得證明被告子○○、丁○○分別
    所駕駛車牌號碼九三七六－ＨＸ號、九一○五－ＧＢ號自用
    小客車確有一次闖越紅燈之違章事實，然並無法證明被告子
    ○○、丁○○確有駕駛前開車輛，加入被告丑○○等人之車
    隊同時同地集體變速飆車，逆向行駛、闖紅燈及占據快慢車
    道而造成往來車輛危險之事實。是以，被告子○○、丁○○
    辯稱其等係行經該路段，偶遇飆車隊伍而陷入車陣，隨後即
    駛往路邊等語，亦非顯然無據。職是，公訴人所提出之證據
    ，並無法使本院產生無合理懷疑之確信心證。準此，公訴人
    所提出之證據或所指出之證明方法，尚不足為被告子○○、
    丁○○涉犯公共危險罪之積極證明，並說服本院形成被告二
    人有罪之心證。被告二人公共危險之犯罪事實即屬不能證明
    ，揆諸前開法條及判例意旨之說明，依法自應諭知無罪之判
    決。
據上論斷，應依刑事訴訟法第二百九十九條第一項前段、第三百
零一條，刑法第二條第一項、第二十八條、第一百八十五條第一
項、修正前第三十三條第五款、修正前第四十一條第一項前段，
罰金罰鍰提高標準條例第一條前段、修正前第二條，判決如主文
。
本案經檢察官庚○○到庭執行職務。
中　　華　　民　　國　　96　　年　　5 　　月　　24　　日
                  刑事第十四庭  審判長法  官  陳  葳
                                      法  官  洪堯讚
                                      法  官  劉逸成
上正本證明與原本無異。
如不服本判決，應於送達後十日內向本院提出上訴狀（須附繕
本），上訴於臺灣高等法院臺中分院。
                                      書記官  高勳楠
中　　華　　民　　國　　96　　年　　5 　　月　　24　　日
附錄論罪科刑法條
中華民國刑法第185條
（妨害公眾往來安全罪）
損壞或壅塞陸路、水路、橋樑或其他公眾往來之設備或以他法致
生往來之危險者，處五年以下有期徒刑，拘役或五百元以下罰金
。
因而致人於死者，處無期徒刑或七年以上有期徒刑。致重傷者，
處三年以上十年以下有期徒刑。
第一項之未遂犯罰之。
